【裁判字號】    95,聲,1116
【裁判日期】    950724
【裁判案由】    返還擔保金
【裁判全文】
臺灣高雄地方法院民事裁定              95年度聲字第1116號
聲  請  人  乙○○
相  對  人  甲○○
當事人間聲請返還擔保金事件，本院裁定如下：
  主  文
聲請駁回。
  理  由
一、聲請意旨略以：聲請人與相對人間請求返還支票事件，聲請
    人前遵本院93年度裁全字第1439號民事裁定，為相對人提供
    新台幣（下同）17,000元之擔保金，並以本院93年度存字第
    937 號提存事件提存後，對相對人執行假處分在案。嗣因聲
    請人查無相對人可供強制執行之財產，無法強制執行而終結
    ，故聲請本院以95年度裁全聲字第184 號裁定撤銷前開假處
    分裁定，爰聲請裁定返還上開擔保金等語。
二、按，返還擔保金，依民事訴訟法第106 條準用第104 條第1
    項第1 款至第3 款之規定，須符合：應供擔保之原因消滅；
    或供擔保人證明受擔保利益人同意返還；或訴訟終結後供擔
    保人證明已定20日以上之期間催告受擔保利益人行使權利而
    未行使等要件之一，法院始得裁定返還擔保金。所謂「應供
    擔保之原因消滅者」，係指本案請求之訴訟獲得全部勝訴之
    確定判決而言，倘非本案請求之訴訟獲得全部勝訴之確定判
    決，而僅是獲得部份勝訴之判決，即非本款所規定之「應供
    擔保之原因消滅」，因債務人仍有因假扣押而受損害之可能
    ，自不得准予返還擔保金。而「所謂訴訟終結，在因假扣押
    或假處分所供擔保之情形，因該擔保係為保障受擔保利益人
    因不當假扣押或假處分所受損害而設，倘執行法院已依假扣
    押或假處分裁定實施假扣押或假處分之執行，則在供擔保人
    撤回假扣押或假處分之執行前，受擔保利益人所受損害仍可
    能繼續發生，損害額既未確定，自無強令其行使權利之理。
    故在假扣押或假處分所供之擔保，供擔保人依民事訴訟法第
    一百零六條準用同法第一百零四條第一項第三款規定，聲請
    以裁定命返還其擔保金之場合，必供擔保人已撤回假扣押或
    假處分之執行，始得謂與民事訴訟法第一百零四條第一項第
    三款所定之『訴訟終結』相當，而得依該條款行使定期催告
    之權利。」，有最高法院86年度台抗字第53號裁定可資參照
    。
三、經查，聲請人主張之上開事實，固提出本院95年度裁全聲字
    第184 號民事裁定為證，然查，經本院依職權調閱上開假處
    分執行卷宗審查結果，聲請人係僅聲請撤銷本院93年度裁全
    字第1439號假處分裁定，而就其已聲請並經執行之本院93年
    度執全字第841 號假處分執行程序則尚未聲請撤回，有本院
    93年度執全字第841 號執行卷在卷可稽，依上開說明，聲請
    人既尚未撤回上開假處分之執行程序，相對人之損害即有可
    能繼續發生，自難謂已達「訴訟終結」之程度，而與民事訴
    訟法第104 條第1 項第3 款規定之要件不符。而聲請人亦未
    舉證證明相對人未因假處分受有損害，或已就相對人之損害
    予已賠償；或經相對人同意返還擔保金等情事，從而，聲請
    人聲請本院裁定返還擔保金，與法不符，自應予以駁回。
四、聲請人應向本院民事執行處聲請撤回上開93年度執全字第84
    1 號假處分執行程序後；再載明催告相對人行使權利之意旨
    ，並訂定20日以上之催告期間，向相對人為催告，並於催告
    期滿後再行向本院聲請返還提存物，始為適法，併予指明。
中    華    民    國    95    年    7     月    24    日
                  民事鳳山分庭法  官  郭文通
正本證明與原本無異。
如不服本裁定應於送達後10日內向本院提出抗告狀，並繳納裁判
費新台幣1,000元。
中    華    民    國    95    年    7     月    27    日
                              書記官  李崑良


司法院資訊處製作；財團法人民間司法改革基金會備份。
